【裁判字號】    97,上訴,2136
【裁判日期】    980303
【裁判案由】    違反槍砲彈藥刀械管制條例等
【裁判全文】
臺灣高等法院臺中分院刑事判決        97年度上訴字第2136號
上  訴  人
即  被  告  甲○○
選任辯護人  游琦俊律師
上列上訴人因違反槍砲彈藥刀械管制條例等案件，不服臺灣臺中
地方法院97年度訴字第2040號中華民國97年7月29日第一審判決
（起訴案號：臺灣臺中地方法院檢察署97年度偵緝字第1063號）
，提起上訴，本院判決如下：
    主  文
上訴駁回。
    事  實
一、甲○○曾因違反槍砲彈藥刀械管制條例案件，經臺灣臺中地
    方法院以87年度訴字第877號判決處有期徒刑10月，嗣迭經
    本院89年度上更一字第291號判決及最高法院89年度台上字
    第7878號判決駁回上訴而確定，甫於民國90年12月15日假釋
    期滿，未經撤銷假釋而執行完畢。竟不知悔改，緣賴振志（
    未據檢察官起訴）因其弟賴裕銘（臺中縣東勢鎮鎮民代表）
    為競選鎮民代表會主席，而與乙○○所擁護之對象，彼此對
    峙競爭，而對乙○○積怨甚深，為求洩憤，乃邀集甲○○、
    辛○○、戊○○、己○○與余漢陽（辛○○、戊○○、己○○及余漢陽部分業經臺灣臺中地方法院95年度訴字第3774號
    判決及本院96年度上訴字第2150號判決判處罪刑，除余漢陽
    於本院上述案件審理中撤回上訴，其涉案事實全部之第一審
    判決因而告確定，及己○○、辛○○、戊○○涉犯恐嚇事實
    部分亦已確定外，其餘均由最高法院審理中）等人於95年8
    月1日凌晨2時許，同聚在臺中縣東勢鎮○○街己○○經營之
    「818KTV」店內，共謀持槍對乙○○位於臺中縣新社鄉○○
    村○○街○段295號處之住所（兼營「豐東」代書事務所之用
    ）大門射擊，以加害生命、身體之事，恐嚇乙○○乙事，經
    謀議後，賴振志遂指使己○○帶同甲○○、戊○○及余漢陽
    等人攜帶戊○○於94年3月間某日，在臺中縣豐原市○○路
    某處，受綽號「王天堂」之真實姓名年籍不之人之委託，代
    為保管之具有殺傷力之不明型式改造手槍一枝 (含彈匣1個
    ，未經扣案）及制式子彈3顆前往射擊。於是，己○○與辛○○即於當晚共同搭乘由不知情之陳驛鑫（業據檢察官另為
    不起訴處分）所駕駛牌照號碼3659-LD號黑色吉普車款式之
    自用小客車（下稱吉普車），而余漢陽則駕駛牌照號碼ER-2
    666號白色賓士自小客車（下稱賓士車）搭載甲○○、戊○○等人出發，彼此相約在臺中縣新社鄉○○街某處之台灣中
    油股份有限公司加油站旁會合。己○○與辛○○二人於同日
    凌晨3時38分許先行抵達該加油站後，辛○○即至附近某「
    全家」便利商店購置膠帶1捲以供黏貼汽車車牌之用，余漢
    陽於前往會合前，亦取出紅色膠帶交戊○○將賓士車後車牌
    黏貼遮蔽。兩車經會合後，辛○○乃駕駛上開吉普車載同己○○在前行駛引領，余漢陽則駕駛賓士車附載戊○○及甲○○尾隨前往辨認乙○○住所，並探勘往返路線，約過5分鐘
    後，復折返原會合之加油站處，商討著手細節。隨即推由熟
    悉路線之辛○○駕駛賓士車載同甲○○及戊○○二人前往開
    槍，於出發之際，辛○○先以之前所購膠帶將該賓士車之前
    車牌予以黏貼遮蔽，隨後由辛○○駕駛該賓士車，載同甲○○、戊○○上路，於當日凌晨4時26分許，駛至乙○○住屋
    處，共同基於恐嚇乙○○本人及縱使該住屋內尚有其他乙○○家屬，因此槍擊而心生畏懼，亦在所不惜之犯意，由戊○○持該不明型式改造手槍朝乙○○住屋大門接續射擊3發制
    式子彈，而遂行恐嚇危害安全之事，致使當時居住屋內之乙○○及其父親丙○○、其妻簡素靜及其女張ＯＯ（因未滿18
    歲，不公開其真實姓名年籍資料），因住所大門受槍擊後，
    均心生畏懼，致生危害於其等之安全。甲○○等三人於得逞
    後，迅即駕乘上開賓士車逃離現場，駛至台中縣新社鄉中興
    嶺某處，與仍在該處等候之己○○、余漢陽等人會合，戊○○並將該把改造手槍交由己○○及辛○○共同持有，而各自
    換乘原到場之來車返家。嗣約於同年8月3、4日下午8時許，
    己○○及辛○○始將上開犯案之改造手槍，攜至國道4號高
    速公路與東豐腳踏車道附近交予甲○○持有，放置在某不詳
    處所，迄未經警查扣。嗣經警方調閱監視器錄影畫面循線查
    悉上情，並於95年8月24日上午9時20分許，持搜索票至臺中
    市○○路○段108號6樓戊○○租處執行搜索該用以射擊乙○○住所門之槍枝，戊○○為塘塞警方，乃自牌照號碼VOK-89
    0號輕機車座墊內，取出上開所寄藏之仿GLOCK廠17型半自動
    手槍之改造手槍1把（槍枝管制編號0000000000號，含彈匣
    壹個）及口徑9mm之制式子彈4顆，充作犯案之槍枝交予警方
    扣案 (戊○○所涉此部分犯行，另由檢察官偵辦)。
三、案經臺中縣警察局東勢分局報請臺灣臺中地方法院檢察署檢
    察官偵查起訴。
    理  由
一、按被告以外之人於審判外之言詞或書面陳述，除法律有規定
    者外，不得作為證據，刑事訴訟法第159條第1項定有明文。
    本件承辦警員警員劉敏明製作之偵查報告，及余漢陽之警詢
    陳述，均屬被告以外之人於審判外之言詞或書面陳述，屬傳
    聞證據，且核無刑事訴訟法第159條之1至之5傳聞法則之例
    外情形，自應認無證據能力。被告之辯護人稱上開偵查報告
    及同案被告余漢陽之警詢陳述無證據能力云云，應屬可採。
二、次按刑事訴訟法第159條之1第1項規定「被告以外之人於審
    判外向法官所為之陳述，得為證據」；同條第2項規定「被
    告以外之人於偵查中向檢察官所為之陳述，除顯有不可信之
    情況者外，得為證據」。又最高法院96年度台上字第3527號
    判決意旨略謂：「刑事訴訟法第158條之3規定：『證人、鑑
    定人依法應具結而未具結者，其證言或鑑定意見，不得作為
    證據。』所謂『依法應具結而未具結者』，係指檢察官或法
    官依刑事訴訟法第175條之規定，以證人身分傳喚被告以外
    之人（證人、告發人、告訴人、被害人、共犯或共同被告）
    到庭作證，或雖非以證人身分傳喚到庭，而於訊問調查過程
    中，轉換為證人身分為調查時，此時其等供述之身分為證人
    ，則檢察官、法官自應依本法第186條有關具結之規定，命
    證人供前或供後具結，其陳述始符合第158八條之3之規定，
    而有證據能力。若檢察官或法官非以證人身分傳喚而以告發
    人、告訴人、被害人或共犯、共同被告身分傳喚到庭為訊問
    時（例如刑事訴訟法第71條、第219條之6第2項、第236條之
    1第1項、第248條之1、第271條第2項、第271條之1第1項）
    ，其身分既非證人，即與「依法應具結」之要件不合，縱未
    命其具結，純屬檢察官或法官調查證據職權之適法行使，當
    無違法可言。而前揭不論係本案或他案在檢察官面前作成未
    經具結之陳述筆錄，係屬被告以外之人於偵查中向檢察官所
    為之陳述，本質上屬於傳聞證據，基於保障被告在憲法上之
    基本訴訟權，除該被告以外之人死亡、身心障礙致記憶喪失
    或無法陳述、滯留國外或所在不明而無法傳喚或傳喚不到、
    或到庭後拒絕陳述等情形外，如已經法院傳喚到庭具結而為
    陳述，並經被告之反對詰問，前揭非以證人身分而在檢察官
    面前未經具結之陳述筆錄，除顯有不可信之情況者外，得為
    證據，並應於判決內敘明其符合傳聞證據例外之理由；又前
    揭非以證人之身分在審判中之陳述筆錄，倘該被告以外之人
    已經法院以證人身分傳喚到庭並經具結作證，且由被告為反
    對詰問，或有前揭傳喚不能或詰問不能之情形外，該未經具
    結之陳述筆錄因屬審判上之陳述，自有證據能力；若係在另
    案法官面前作成之陳述筆錄，本質上亦屬傳聞證據，自得依
    本法第159條之1第1項之規定，認有證據能力。不能因陳述
    人未經具結，即一律適用本法第158條之3之規定，排除其證
    據能力」。查本件同案被告即共犯己○○、辛○○、戊○○
    、余漢陽於渠等被訴違反槍砲彈藥刀械管制條例等案件之原
    審法院95年度訴字第3774號審理及本院96年度上訴字第2150
    號審理中以被告身分所為之陳述，及己○○、辛○○、戊○○於該案原審審理中以證人身分具結後所為之證述，雖屬傳
    聞證據，惟依首開規定，應認有證據能力。又同案被告即共
    犯己○○於95年9月11日下午8時23分許偵訊時以證人身分陳
    述後具結，同案被告即共犯余漢陽於偵訊時以證人身分供證
    後具結，且檢察官、被告及其辯護人並未舉證以釋明渠等證
    言有「顯有不可信之情形」，依刑事訴訟法第159條之1第2
    項規定，上開證言應認有證據能力。又同案被告己○○、戊○○、辛○○、陳驛鑫另以被告身分於偵訊中所為供述，雖
    未經具結，然渠等於本案原審業經以證人身分傳喚到庭作證
    ，並經被告及其辯護人行使詰問權，而被告及其辯護人並未
    能舉證釋明上開同案被告於偵訊中所為供述具有「顯不可信
    之情況」，依最高法院上開判決意旨及刑事訴訟法第159條
    之1第2項規定，上開同案被告於偵訊中所為之供述，亦應認
    有證據能力。被告之辯護人否認同案被告己○○、辛○○、
    戊○○及陳繹鑫於偵訊時之陳述有證據能力，並不可採。
三、又被告以外之人於檢察事務官、司法警察官或司法警察調查
    中所為之陳述，與審判中不符時，其先前之陳述具有較可信
    之特別情況，且為證明犯罪事實存否所必要者，得為證據，
    刑事訴訟法第159條之2定有明文，而所謂「前後陳述不符」
    之要件，應就前後階段之陳述進行整體判斷，以決定其間是
    否具有實質性差異，惟無須針對全部陳述作比較，陳述之一
    部分有不符，亦屬之。查本件同案被告即共犯戊○○、己○○、辛○○及證人陳繹鑫於警詢之陳述，經核與其等於原審
    審理中所為之證述不符，本院審酌其等於警詢時所為之上開
    陳述距案發日較近，當時記憶自較深刻，可立即反應所知，
    不致因時隔日久而遺忘案情；且較無來自被告或其他成員同
    庭在場之壓力而出於虛偽不實之指證，或事後串謀而故為迴
    護被告之機會，揆諸上開說明，其等於警詢時所為之陳述，
    客觀上應具有較可信之特別情況，且亦為證明犯罪事實存否
    所必要，依刑事訴訟法第159條之2之規定，其等於警詢時所
    為之上開陳述，自得為證據。被告之辯護人否認同案被告戊○○、己○○、辛○○、陳繹鑫之警詢陳述之證據能力，亦
    不可採。
四、末按被告以外之人（包括證人、鑑定人、告訴人、被害人及
    共同被告等）於審判外之陳述，雖不符刑事訴訟法第159條
    之1至之4等之規定，而經當事人於審判程序同意作為證據，
    法院審酌該言詞陳述或書面陳述作成時之情況，認為適當者
    ，亦得為證據；當事人、代理人或辯護人於法院調查證據時
    ，知有刑事訴訟法第159條第1項不得為證據之情形，而未於
    言詞辯論終結前聲明異議者，視為有前項之同意，同法第15
    9條之5定有明文。立法意旨在於傳聞證據未經當事人之反對
    詰問予以核實，原則上先予排除。惟若當事人已放棄反對詰
    問權，於審判程序中表明同意該等傳聞證據可作為證據；或
    於言詞辯論終結前未聲明異議，基於尊重當事人對傳聞證據
    之處分權，及證據資料愈豐富，愈有助於真實發見之理念，
    且強化言詞辯論主義，使訴訟程序得以順暢進行，上開傳聞
    證據亦均具有證據能力。證人即被害人乙○○、丙○○之警
    詢陳述，及臺中縣警察局東勢分局95年8月2日東警偵字第09
    50008001號刑事案件證物採驗紀錄表、內政部警政署刑事警
    察局刑鑑字第0950164183號函文、刑事現場堪查報告表、案
    發現場圖、全家便利商店發票2紙及車牌號碼3659-LD、ER-2
    66號車籍資料等，其性質雖屬傳聞證據，亦核無符合刑事訴
    訟法第159條之1至之4之情形，然上開證據資料，業經本院
    審理時予以提示並告以要旨，並經檢察官、被告及其辯護人
    表示意見。當事人已知上述證據資料係屬傳聞證據，且均未
    於言詞辯論終結前聲明異議，依上開規定，已擬制同意其有
    證據能力，本院審酌上開證據資料作成時，並無人情施壓或
    干擾或違法，亦無不當取供之情形，認為以之作為本案之證
    據為適當，故應有證據能力。
五、訊據被告甲○○固坦承認識賴裕銘、賴振志、戊○○及己○○等情，惟矢口否認上揭犯行，辯稱：伊沒有參與，伊是後
    來看了報紙才知道云云。經查：
  (一)上揭犯罪事實，業據共同被告戊○○、己○○及辛○○分別
    於偵訊時及原審法院95年度訴字第3774號審理中結證及供述
    ，本院96年度上訴字第21502號審理時供述甚詳，且所述渠
    等及被告甲○○參與犯案之情節亦大致相符，且經被害人乙○○、乙○○之父丙○○於警詢中、同案被告庚○○於警詢
    及偵查中陳述詳實，復有臺中縣警察局東勢分局95年8月2日
    東警偵字第0950008001號刑事案件證物採驗紀錄表、內政部
    警政署刑事警察局刑鑑字第095016 4183號函文（95年度偵
    字第19121號偵查案卷第190頁）、刑案現場勘查報告表、刑
    案現場照片、乙○○住宅遭槍擊案涉案車輛監視器錄影畫面
    、刑案現場照片（含彈頭編號1至3射擊線位置）、案發現場
    圖、全家便利超商發票2紙及車號3659-LD及ER-2666車籍資
    料等在卷足參，自堪認共同被告戊○○、己○○及辛○○等
    人就渠等與被告甲○○共同參與上開犯罪事實之陳述，均與
    事實相符而可採。同案被告己○○就其於偵訊中供述被告甲○○涉犯本案，於原審先證稱：因為我會害怕被判重刑，那
    時候把事情推給甲○○，嗣又證稱那時候我知道甲○○在大
    陸經營生意，我就把事情全部推給他，旋又稱我想要脫罪，
    所以才推給甲○○云云，其究係因何要推罪予被告甲○○，
    供述即有反覆不一，已堪質疑。再者，被告甲○○於偵訊時
    供稱伊只認識戊○○與己○○，不認識辛○○，且與戊○○
    、己○○、辛○○無仇恨等語，而同案被告己○○於偵訊亦
    供稱伊認識戊○○、甲○○等人，戊○○為甲○○之小弟，
    辛○○與甲○○、戊○○等人並不認識，又同案被告陳驛鑫
    亦不認識甲○○，亦據其於警詢陳明在卷，則衡諸常理，同
    案被告己○○當無推罪給被告甲○○之理，且依其所述同案
    被告戊○○既為被告甲○○之小弟，則同案被告戊○○自不
    可能無中生有而故意推罪給被告甲○○，而不認識被告甲○○之同案被告辛○○亦無由故意推罪予被告甲○○，然同案
    被告己○○之偵訊供述確與同案被告戊○○、辛○○所述相
    符，足證伊並非因害怕被判重刑或被告甲○○在大陸經營生
    意或為脫罪而故意推罪予被告甲○○，是其上開之證詞，並
    非事實，應不可採。再觀諸共同被告己○○於警詢及偵查中
    陳稱：「開槍後槍械就交給我們三人帶回由『罐頭』辛○○
    保管，直到（95年）8月2日『阿其』（即甲○○）在傍晚打
    電話跟我聯絡，約在豐原市國道四號交流道豐原端交還『阿
    其』帶走。」（東警偵字第0950023706號警卷第49至50頁，
    95年8月24日警詢筆錄）、「槍是甲○○他們帶來的，開完
    槍後在新社鄉○○○○○道路，辛○○下車後有拿一個黑色
    包包，並說剛才作案用的槍在包包裡，甲○○說怕被警方臨
    檢，槍先放在我們這裡保管，隔天甲○○打電話問我有無什
    麼事，我說沒事並表示要將槍歸還給他，且相約在晚上8 時
    在國道四號東豐綠色走廊起點處還槍給他。槍是由辛○○保
    管，我與辛○○一起去還槍。會去乙○○家中開槍是因為甲○○要去乙○○家示威警告。」（95年9月11日警詢筆錄，
    附於95年度偵字第19121號偵查案卷第79、80頁）、「因戊○○的大哥『阿奇』說對乙○○不爽，叫我們帶路，我是當
    天凌晨3時許帶他們到現場的。槍枝來源我不知道，是戊○○他們帶來的，槍枝開完後交給辛○○，第二天我跟辛○○
    拿到臺中縣豐原市○○○道的地點拿給阿奇。我把槍枝交給
    『阿奇』後，他把槍枝交給誰我就不清楚。」（95年度偵字
    第19121號偵查卷第17、18頁）、「我們後來再約在中興嶺
    的產業道路上會合，會合後，臺中的一個人將槍枝交給辛○○，我跟辛○○第二天把槍枝拿去給甲○○。」 (同上偵查
    卷第84頁）及「辛○○下車後持有一個黑色手提袋，我問辛○○，他告訴我說是槍。我沒親眼看到是何人交給辛○○保
    管的，但辛○○說是甲○○交給他保管的。事後該把槍我與
    辛○○一起拿去還給甲○○，應該是隔2、3天才把槍還給甲○○，地點是在國道四號橋底下的東豐腳踏車道的附近。」
    （同上偵查卷第178、179頁）等語，雖可見被告己○○對於
    伊與被告辛○○歸還槍枝之時間究係開槍後之翌日或隔2、3
    日，前後所述不甚一致，然伊對於交還槍枝之地點及對象既
    無差異，則所述該等情節，自非不可採信。再佐以共同被告
    辛○○於警詢、偵查及原審95年度訴字第3774號庭訊中陳稱
    ：「（問：槍擊案後約2天己○○要我跟他把槍拿到豐原市
    ○道四號出口處竹蜻蜓腳踏車出租店前廣場，己○○下車將
    藏有槍械背包拿下去交給一名駕駛黑色賓士轎車男子，我沒
    見清楚取槍的人長相。」（95年度偵字第19121號偵查案卷
    第108頁）、「槍枝的來源我聽說是一個叫阿奇的人拿來的
    ，他是臺中的老大，槍枝用完後交給我，由我保管，我跟己○○拿去還給阿奇，是隔2、3天之後的事，拿到臺中縣豐原
    市國道四號的交流道附近。」（95年度偵字第19121號偵查
    卷第20頁）、「開完槍後，槍枝是戊○○將槍枝放在黑色包
    包內，請我交給己○○。後來我跟己○○一起去豐原把槍還
    給對方，是己○○去還槍的。」（95年度偵字第19121號偵
    查卷第183頁）、「（問：開完槍後，該把槍如何處理？）
    其中有一個是老大叫阿奇，就把槍拿給己○○，說先放我們
    這邊，我們就把槍帶回東勢，隔兩天我們再把槍拿給阿奇。
    」（95年度聲羈字第1217號卷訊問筆錄第12、13頁）等語，
    以及同案被告戊○○於偵查中供稱：「當天我把槍放在黑色
    手提袋內，把它交給開車的辛○○，請辛○○幫我交給己○○，是己○○於案發後1、2天拿到東西向快速道路附近交給
    我的。（經與辯護人鞠金蕾律師在庭外溝後決定據實陳述，
    改稱）槍確實我確定是交給甲○○。當天開槍時甲○○有到
    場，也坐在白色賓士車的右前座。」（95年度偵字第19121
    號偵查卷第186、187頁）等語，益見被告甲○○於95年8月1
    日凌晨4時26分許，確與共同被告戊○○、辛○○等人前往
    乙○○之住屋處開槍，且於開槍時在場參與犯行，開完槍並
    離開現場後，為逃避臨檢而將所用槍枝1支交予共同被告辛○○與己○○代為保管，共同被告己○○、辛○○再於95年
    8月1日後2至3日之晚上8時左右，共同持至臺中縣豐原市○
    道四號的交流道附近歸還與綽號「阿奇」之甲○○甚明。基
    此，被告甲○○與共同被告己○○、辛○○等人自共同被告
    戊○○於95年8月1日凌晨2時左右持槍欲至被害人乙○○之
    住處時起至同年8月3、4日歸還上開槍枝之下午8時許止，仍
    與該槍枝之所有人，即共同被告戊○○同具持有上開槍枝之
    犯意聯絡及行為分擔甚明。是被告所辯，無非圖卸之詞，要
    不可採。
  (二)證人即同案被告戊○○於原審審理中固證稱：「 (95年8月1
    日凌晨時，當時你在何處?) 凌晨三、四點我在新社那裡，
    是我到乙○○的服務處開槍」、「辛○○開車載我去的，我
    們三個人到那邊，有我、辛○○、己○○」、「當時有我還
    有己○○、辛○○三個人到那邊，」等語，惟證人戊○○於
    偵訊及其被訴違反槍砲彈藥刀械管制條例等案件之原審法院
    95年度訴字第3774號審理中及本院96年度上訴字第2150號審
    理中均供述被告甲○○與其坐同一部賓士車前往乙○○住處
    開槍等情，有所不符，且證人戊○○係被告甲○○之小弟，
    自不可能設詞誣攀被告甲○○，而證人戊○○於同次庭訊中
    另證稱辛○○負責開車，伊怕路上被臨檢到將槍交給辛○○
    ，伊與辛○○不熟等語，參以同案被告戊○○、辛○○本即
    互不認識，惟同案被告己○○與戊○○則相識，已如前述，
    衡諸常理，倘己○○有坐同一部車前往乙○○住處開槍，開
    完槍，戊○○縱為逃避路上臨檢，亦僅可能將槍於車上逕交
    予其認識之己○○代為保管，豈有逕將槍交不認識之辛○○
    保管，上開賓士車原係由余漢陽駕駛，嗣因余漢陽路不熟，
    始換由同案被告辛○○負責駕駛該賓士車前往乙○○住處，
    亦如前述，是如己○○亦坐該賓士車前往者，即無令同案被
    告辛○○替代余漢陽駕駛該賓士車，是證人戊○○所為上開
    證述，應係事後迴護被告甲○○之設詞，要不可採。
  (三)證人己○○於原審證稱：「當時我有坐在車上，我坐在賓士
    車上，當時我有在現場，當時除了我之外，還有辛○○、戊○○，我們三個人坐在賓士車裡面」、「當時戊○○叫我帶
    他去乙○○的住處」等語。惟上開賓士車原係同案被告余漢
    陽所駕駛，因其路不熟，始換由劉明泓駕駛前往乙○○住處
    開槍，已如上述，則如證人己○○有坐同部賓士車前往開槍
    現場，則無須由辛○○與余漢陽更換駕駛該車，況證人己○○自承伊與被告甲○○認識很久，自可知渠等熟識，自難免
    設詞迴護被告，是其所為上開證述亦難信憑。
  (四)證人辛○○於原審證稱：「那天我有到乙○○住處，那時候
    我人在臺中，己○○說他沒有車子，打電話給我，叫我載他
    上去新社，‧‧那天開一台黑色吉普車去載他，那輛車是陳
    驛鑫的車子，當時他跟我在一起，和我到新社，那時我們在
    818KTV的路口等己○○，我們那輛車就只有我跟陳驛鑫，路
    口有己○○在那邊等我們，只有他一個人，他就叫我載他去
    新社，我們就去新社加油站附近，後來等白色賓士車，白色
    賓士車有一個人下車，己○○也下車，我不知道白色賓士車
    有多少人，因為那些人我不認識，之後，我們等半個鐘頭，
    己○○就叫我去開白色賓士車，前往乙○○住處，吉普車就
    開走，白色賓士車就由我開車，裡面車上有三個人，一個是
    己○○，另一個就是他們說的開槍的阿彬，我們到乙○○服
    務處，己○○叫我開到門口要停下來，‧‧‧己○○坐在副
    駕駛座」云云，惟證人辛○○於警詢陳稱：「 (開完槍後)
    由乙○○住處沿中和街往中興嶺方向逃逸並與陳驛鑫及己○○等人會合」等語，則如己○○有坐該賓士車同往開槍現場
    ，開完槍後理應無須返回會合。又證人辛○○於偵訊供稱當
    時坐在駕駛座右邊的人，我不認識」，益證己○○並未一同
    前往，是證人辛○○之上開證述無非事後迴護被告之詞，亦
    不可採。
  (五)證人陳驛鑫於原審證稱：「 (95年8月1日)凌晨一點多，我
    跟我女朋友去過情人節，我們在豐勢路上石岡路段遇到辛○○，他問我等一下有沒有空去載他，‧‧‧我說等一下載我
    女朋友回去沒有事，可以載他，‧‧‧我載我女朋友回家之
    後，我就開著我的休旅車到辛○○家裡載他，‧‧‧我到他
    家後，他才告訴我，要去載己○○，己○○當時還不認識，
    後還到一家KTV路口，我在車上等，辛○○下車找己○○，
    己○○跟辛○○過來，由己○○帶路，己○○告訴我路，由
    我開車，我不曉得目的地，他叫我停我就到哪裡停，他就去
    找人講話，我總共停了三、四個地方，最後第三個地方他們
    下車走人，他叫我去一個地方等他，並沒有告訴我要等多久
    ，我到那邊等他們，他們就坐別人車子過來，車上有幾人我
    不知道，我只知道是白色賓士車，他們坐上我的車子回家，
    他們下車後，我就開車走了」、「我等的地方沒有路燈，之
    後己○○、辛○○上我的車，後來他們叫我開車回家」等語
    ，惟證人陳驛鑫於警詢、偵訊均供稱僅辛○○去駕駛白色賓
    士車，而白色賓士車駕駛坐上伊車，伊即載己○○與該名駕
    駛到中興嶺往大坑便道等，後來白色賓士車開過來，辛○○
    就上伊車後，即返回東勢等情，且核與證人己○○於警、偵
    訊所供相符，堪認與事實相符，由此可知證人陳驛鑫於原審
    所為之上述證言係迴護被告甲○○之詞，亦不足取。
  (六)又證人余漢陽於偵訊證稱：「 (他們到乙○○住所開槍時，
    有幾人坐在車內？)我載戊○○等人到新社鄉時，在副駕駛
    座是詹昆樺，右後座是戊○○，林信樟在東勢鎮時就已經先
    離開，我下車換一個不認識的人上車 (經警方告知是辛○○
    )，總共有三個人在車內」等語。惟同案被告己○○於偵訊
    供稱詹昆樺在開槍前獨自駕駛日產休旅車先行離開。核與同
    案被告戊○○於原審法院95年度訴字第3774號案件審理時以
    證人身分結證稱：「因為不知道地方，我們就約在加油站那
    邊，余漢陽路不熟，就叫辛○○開余漢陽的車，余漢陽就坐
    另外一台車，沒有跟我們一起去，他們是去中興嶺等我們，
    案發後我們再開過去碰面，我弟弟 (林信樟)好像給詹昆樺
    載走」等語大致相符，足認詹昆樺係單獨駕駛一部車先行離
    去，並未前往開槍現場，據此可知，證人余漢陽所證述詹昆
    樺坐於前往開槍現場之車輛之副駕駛座乙節，並非實在，自
    不可採。
  (七)被告之辯護人於本院聲請傳喚證人戊○○、辛○○、己○○
    等人進行詰問，惟渠等證人業於原審具結作證，並經檢察官
    、被告及其辯護人進行交互詰問，自無再傳訊必要，附此敘
    明。
  (八)綜上所述，被告否認上揭犯行，顯不可採。本件事證明確，
    被告之上揭犯行，堪以認定。
六、核被告甲○○所為，因該次槍擊所使用之槍枝，並未查獲扣
    案，無從證明係制式槍枝，核其所為係犯槍砲彈藥刀械管制
    條例第8條第4項之未經許可無故持有可發射金屬具有殺傷力
    之改造手槍罪、第12條第4項之未經許可無故持有子彈罪及
    刑法第305條之恐嚇罪。被告同時持有改造手槍、子彈，係
    一行為觸犯數罪名，為想像競合犯，應依刑法第55條前段規
    定，從一重之未經許可無故持有可發射金屬具有殺傷力之改
    造手槍罪處斷，又被告甲○○與同案被告戊○○、辛○○等
    人在緊密之短暫時間內，持槍接續朝被害人處所大門射擊3
    發子彈，僅屬一個接續開槍射擊恐嚇行為。又被告甲○○等
    人雖意在恐嚇被害人乙○○，惟其等持槍、彈朝他人住宅射
    擊，雖未必知悉其內是否尚有其他人居住，但其行為將使居
    住其內之其他被害人心生畏懼，為其等所明知，仍決意為之
    ，在所不惜，顯見其等對於被害人乙○○以外之丙○○、簡
    素靜及張○○等人，亦具有不確定之恐嚇犯意，則其一個行
    為，同時對四人為恐嚇危害安全犯行，而成立四個同罪名之
    恐嚇危害安全罪，為想像競合犯，應從一重之恐嚇危害安全
    罪處斷。被告與辛○○、己○○及戊○○、賴振志、余漢陽
    間，就持槍、彈及射擊被害人住所施以恐嚇犯行，均有犯意
    聯絡及行為分擔，應論以共同正犯。另兒童及少年福利法第
    70條第1項規定故意對於未滿18歲之人犯罪者加重其刑，其
    成立要件並非僅以被害人客觀上係屬於未滿18歲之人為已足
    ，仍須行為人於主觀上對於被害人之年齡有所認識為必要。
    查被害人張○○係82年3月份出生，於被害時係未滿18歲之
    少年，固有其年籍資料附卷可稽，惟本案被告等人實施恐嚇
    行為時，被害人張○○並未現身，且無證據足認被告等人認
    識被害人張○○係屬未滿18 歲之少女，自無從依上開法條
    規應加重其刑。公訴人認依依兒童及少年福利法第70條第1
    項前段加重其刑，尚有誤會。被告所犯槍砲彈藥刀械管制條
    例第8條第4項之罪與刑法第305條之恐嚇罪間，犯意各別，
    行為互異，應予分論併罰。又被告有事實欄所述之前科，有
    臺灣高等法院被告前案紀錄表附卷可佐，其於受有期徒刑執
    行完畢後，5年以內再故意犯有期徒刑以上之本案各罪，均
    為累犯，應依刑法第47條第1項各加重其刑。至被告與同案
    被告戊○○等人持向被害人住處開槍使用之改造手槍1枝，
    固未扣案，惟因具殺傷力，已如前述，自屬違禁物，爰依刑
    法第38條第1項第1款之規定，宣告沒收。至射擊之口徑9MM
    制式子彈3顆，因屬已擊發後之彈頭、碎片，均已非屬違禁
    物，爰不為沒收之宣告。另扣案之膠帶1捲，係同案被告即
    共同正犯辛○○所購入，供黏貼汽車號碼牌以實施恐嚇罪所
    用之物，業據同案被告辛○○於本院95年度訴字第3774號偵
    審中供述甚詳，爰依刑法第38條第1項第2款宣告沒收。又被
    告甲○○拒到案潛逃國外，經臺中地檢署95年12月13日通緝
    ，有通緝書1份附卷可佐，迄97年5月1日始緝獲歸案，其犯
    罪時間雖在96年4月24日以前，惟依中華民國96年罪犯減刑
    條例第5條之規定，就恐嚇罪部分，亦不予減刑，附此敘明
    原審審理結果認被告罪證明確，依槍砲彈藥刀械管制條例第
    8條第4項、第12條第4項及刑法第305條、第28條、第55條規
    定，論被告以共同未經許可持有改造手槍罪、共同恐嚇罪，
    並均依累犯規定加重其刑，且審酌被告所為，嚴重危害社會
    治安，且犯後矢口否認，毫無悔意等一切情狀，就非法持有
    改造手槍部分量處被告有期徒刑四年，併科罰金十二萬元，
    罰金部分，並諭知易服勞役之折算標準；就恐嚇罪部分量處
    被告有期徒刑八月；並定其應執行刑為有期徒刑四年六月，
    併科罰金十二萬元。罰金部分，並諭知易服勞役之折算標準
    ，暨諭知上開具有殺傷力之改造手槍一枝、膠帶一捲均沒收
    。核其認事用法並無不當，量刑堪認妥適。被告上訴否認罪
    行，指摘原判決不當，為無理由，應予駁回。
七、據上論結，應依刑事訴訟法第368條，判決如主文。
本案經檢察官丁○○到庭執行職務。
中    華    民    國    98    年    3    月     3     日
            刑事第四庭    審判長法  官  洪  耀  宗
                                法  官  劉  登  俊
                                法  官  許  文  碩
以上正本證明與原本無異。
除恐嚇罪部分不得上訴外，其餘得上訴。
如不服本判決，應於收受送達後10日內向本院提出上訴書狀，其
未敘述上訴之理由者，並得於提起上訴後10日內向本院補提理由
書（均須按他造當事人之人數附繕本）「切勿逕送上級法院」。
                                書記官  劉  玫  金
中    華    民    國    98    年    3     月    3     日


司法院資訊處製作；財團法人民間司法改革基金會備份。
